臺灣高等法院民事裁定
109年度重上更一字第198號
聲  明  人  張金池  
即上訴人
訴訟代理人  劉宏邈律師
複代理人    謝憲德律師
相  對  人  中國信託商業銀行股份有限公司
即被上訴人          
法定代理人  利明献  
訴訟代理人  張世興律師
複代理人    陳瓊苓律師
            張日昌律師
上列當事人間確認界址等事件，抗告人聲明由林伯諺、林陳琴月
、盧陳秋梅承受本件訴訟程序，本院裁定如下： 
    主  文
承受訴訟程序之聲明駁回。
    理  由
一、按他造當事人認對造為信託之受託人，且信託任務終了，未
    即為承受之聲明者，固得聲明承受訴訟，惟該承受訴訟之聲
    明有無理由，法院應依職權調查，並就無理由者，以裁定駁
    回，觀諸民事訴訟法第171條、第175條、第177條第1項、第
    2項規定自明。經查，聲明人因認所有坐落臺北市○○區○○段0
    ○段000地號土地與第三人林伯諺、林陳琴月、盧陳秋梅（下
    稱林伯諺等3人）所有、但信託登記予被上訴人、同段771地
    號土地（下稱系爭土地），應以原判決附圖AB連接線為界址
    。對被上訴人提起確認界址及該附圖內ABCD界址點內，面積
    39平方公尺之土地為其所有之訴。林伯諺等3人則為輔助被
    上訴人參加訴訟，有起訴狀、土地登記謄本、參加訴訟狀可
    稽（見原審卷第1至4、7至8、99頁）。嗣聲明人於108年12
    月23日變更依民法第179條、第181條及第184條第1項前段規
    定，聲明請求相對人應給付新臺幣936萬元及自同年月25日
    起算之法定遲延利息，相對人未異議，有變更上訴聲明狀及
    準備程序筆錄足參（見本院108年度重上更一卷，下稱前更
    一卷第141、240頁）。聲明人為訴之變更後，並未發生變更
    後之訴訟標的法律關係因被上訴人與林伯諺等3人信託關係
    終了，應由林伯諺等3人或被上訴人聲明承受訴訟情形。聲
    明人之主張，已有未合。
二、聲明人雖敘明，係因系爭土地於其起訴時，由林伯諺等3 人
    同意參與都市更新程序，而信託登記予被上訴人，現既因都
    市更新完畢，被上訴人與林伯諺等3人間之信託關係隨同消
    滅。林伯諺等3人取得權利變換後之分配價值，卻未主動聲
    明承受訴訟，伊自得依法為林伯諺等3人承受訴訟之聲明云
    云。惟按原告將原訴變更時，如其訴之變更為合法，而原訴
    可認為已因撤回而終結（最高法院65年台上字第2183號判例
    參照）。聲明人既為訴之變更如上述，上開確認界址及土地
    面積之訴業已終結，自無系爭土地信託關係消滅，而須由依
    法令續行訴訟之人承受訴訟可言。因此，聲明人承受訴訟之
    聲明，尚有未洽，不應准許。
三、爰裁定如主文。　　　
中　　華　　民　　國　　110 　年　　2 　　月　　4 　　日
                  民事第八庭    
                        審判長法  官  陳邦豪
                              法  官  胡芷瑜
                              法  官  古振暉
正本係照原本作成。
如不服本裁定，應於收受送達後10日內向本院提出抗告狀，並應
繳納抗告費新臺幣１千元。
中　　華　　民　　國　　110 　年　　2 　　月　　4 　　日

    　　　　　　　　　　　　　書記官  廖逸柔